臺灣高等法院刑事判決
109年度上易字第1112號
上  訴  人  臺灣基隆地方檢察署檢察官
被      告  姜偉峰




上列上訴人因被告違反毒品危害防制條例案件，不服臺灣基隆地
方法院109年度易字第78號，中華民國109年3月23日第一審判決
（聲請簡易判決處刑案號：臺灣基隆地方檢察署108年度偵字第5
064號），提起上訴，本院判決如下：
    主  文
原判決撤銷。
本件公訴不受理。
    理  由
一、檢察官聲請簡易判決處刑意旨略以：被告姜偉峰明知第二級
    毒品安非他命係政府公告查禁，不得非法持有，竟於不詳時
    地，向不知名人士購買安非他命（按被告遭查獲持有之毒品
    ，經檢驗之結果，係含甲基安非他命成分，有交通部民用航
    空局航空醫務中心毒品鑑定書可佐，故以下均稱甲基安非他
    命）1包（毛重0.23公克）尚未吸食，於民國108年3月12日2
    1時50分，騎乘車號000-000號普通重型機車，行經基隆市○○
    區○○街000號前，警察見其形跡可疑，上前盤查，被告主動
    交出上開甲基安非他命1包，經員警初步檢驗第二級毒品甲
    基安非他命呈陽性反應，因認被告涉犯違反毒品危害防制條
    例第11條第2項之持有第二級毒品罪嫌。
二、按曾為不起訴處分，而違背第260條之規定再行起訴者，應
    諭知不受理之判決，刑事訴訟法第303條第4款定有明文，且
    依同法第307條規定，該不受理判決得不經言詞辯論為之。
    次按施用第一、二級毒品為犯罪行為，毒品危害防制條例第
    10條定有處罰明文。故施用第一、二級毒品者，依前揭規定
    本應科以刑罰。惟基於刑事政策，對合於一定條件之施用者
    ，如「初犯」或「5年後再犯」，則另依同條例第20條、第2
    3條之規定，施以觀察、勒戒及強制戒治之保安處分，並由
    檢察官為不起訴之處分，以賦予此類具有病患性特質之犯人
    ，戒除其身癮之機會。又刑法上所謂吸收犯，係指一罪所規
    定之構成要件，為他罪構成要件所包括，因而發生吸收關係
    者而言。如意圖供自己施用而持有毒品（未逾毒品危害防制
    條例第11條第3項、第4項所定之純質淨重10公克、20公克以
    上），進而施用，則其持有之低度行為，當然為高度之施用
    行為所吸收，不另論以持有毒品罪。若被告所犯之施用第一
    、二級毒品罪，符合毒品危害防制條例第20條、第23條規定
    ，經施以觀察勒戒或強制戒治之處分，且經檢察官為不起訴
    處分確定，其該次為了施用而持有第一、二級毒品之行為，
    與其施用第一、二級毒品之行為間，具前述吸收犯之實質上
    一罪關係，自為不起訴處分效力所及，若檢察官違背刑事訴
    訟法第260條規定再行起訴，自應依同法第303條第4款規定
    ，諭知不受理判決。
三、公訴意旨認被告涉犯持有第二級毒品罪嫌，係以被告之供述
    、扣案之甲基安非他命1包及交通部民用航空局航空醫務中
    心毒品鑑定書為據。被告於原審固坦承持有扣案之甲基安非
    他命1包，惟供稱：我印象中每次買甲基安非他命之後，都
    會馬上施用，毒品用完，我就會去買，不會有那種買了毒品
    之後，卻放著沒用的情形，因為我發生過車禍，對於以前記
    憶不是很清楚，我買的甲基安非他命大約都是毒品淨重0.5
    公克，如果淨重少於0.5公克，就是我有施用過，108年3月1
    2日採尿之前4日內，我應該有施用甲基安非他命，應該就是
    施用遭警方查獲的那1包甲基安非他命等語（見原審基簡字
    卷第99頁，原審易字卷第32頁）。經查：
　㈠被告前基於施用第二級毒品甲基安非他命之犯意，先於⑴107
    年11月16日晚上8、9時許，在基隆市○○路○段000號全家便利
    店旁之友人住處，將甲基安非他命置入玻璃球內，以玻璃球
    燒烤加熱吸食煙霧方式，施用甲基安非他命1次，嗣於同年
    月18日凌晨3時許，在基隆市○○路○段000號全家便利店內，
    為巡邏員警盤查；又於⑵108年3月12日晚上10時25分許為警
    採尿回溯96小時內之某時許，在不詳處所，以不詳方式，施
    用甲基安非他命1次，嗣於同日晚上9時許，因騎乘車號000-
    000號重機車，行經基隆市新豐街巴塞隆納公車站前，為警
    攔查查獲，並扣得甲基安非他命1包。嗣經臺灣基隆地方法
    院108年度毒聲字第13號裁定送觀察、勒戒後，認無繼續施
    用毒品之傾向，於108年6月6日執行完畢釋放出所，並經檢
    察官為不起訴處分，有臺灣基隆地方檢察署108年度毒偵字
    第147號、第595號不起訴處分書及本院被告前案紀錄表在卷
    可佐。
　㈡被告於警詢及偵查中雖曾分別稱：108年3月12日遭警查獲前
    ，最後一次施用甲基安非他命的時間是108年2月25日，由工
    地的同事請我施用甲基安非他命；我尚未施用遭扣案的甲基
    安非他命云云（見毒偵595卷第15頁，偵5064卷第35頁），
    惟被告於108年3月12日遭警查獲後所採驗之尿液，經檢驗後
    ，呈甲基安非他命之陽性反應，有卷內濫用藥物檢驗報告可
    佐（見毒偵595卷第95頁），是被告於108年3月12日為警採
    驗尿液前之96小時內，應有施用甲基安非他命之事實，堪以
    認定。被告供稱其最後一次施用甲基安非他命的時間為108
    年2月25日云云，顯與事實不符，不能採信。
　㈢施用甲基安非他命之行為人，或因有施用甲基安非他命之習
    ，而未能明確記憶各次施用甲基安非他命之時間；或於遭查
    獲後，顧慮可能涉犯之刑責，而未誠實陳述其施用甲基安非
    他命之時間。從而，就施用甲基安非他命之行為人，其最後
    一次施用毒品之時間，除審酌被告之陳述外，應另審酌其尿
    液之檢驗報告、遭查獲之毒品數量，予以綜合觀察。被告於
    108年3月12日接受採驗尿液前之96小時內，曾有施用甲基安
    非他命之事實，而扣案甲基安非他命1包經鑑驗結果，驗前
    淨重僅0.0820公克，有交通部民用航空局航空醫務中心毒品
    鑑定書可佐（見毒偵595卷第101頁）。衡諸該包甲基安非他
    命之重（數）量甚微，確有可能係經施用後所剩餘；參酌被
    告陳稱其平時購入甲基安非他命後，均隨即施用，並無購入
    後卻未施用的情形，且亦無其他事證足認被告於108年3月12
    日採尿前96小時內所施用者，係其他來源之毒品而非扣案之
    該包甲基安非他命。綜上各情，相互勾稽以觀，被告於原審
    所稱其應有施用過扣案甲基安非他命1包等語，應屬可信，
    則扣案甲基安非他命1包，係被告於108年3月12日為警查獲
    採尿前施用所餘之物乙節，足以認定。從而，被告持有扣案
    甲基安非他命1包之低度行為，即應為其108年3月12日採尿
    前96小時內某時之該次施用甲基安非他命之高度行為所吸收
    ，而施用行為既經觀察、勒戒並經檢察官以108年度毒偵字
    第147號、第595號為不起訴處分確定在案，是其持有扣案第
    二級毒品甲基安非他命之行為，亦應為不起訴處分效力所及
    。檢察官未發現何等新事實或新證據，或有何刑事訴訟法第
    420條第1項第1款、第2款或第5款所定得為再審原因之情形
    ，又就被告持有扣案甲基安非他命1包之持有第二級毒品行
    為，向原審法院聲請簡易判決處刑，揆諸前揭說明，自應依
    刑事訴訟法第303條第4款規定，諭知不受理之判決。
四、原審雖同樣認定被告持有扣案甲基非他命之低度行為，應為
    施用之高度行為所吸收，而被告之施用行為業經觀察勒戒之
    矯治處分並經檢察官為不起訴處分，不應再予論罪科刑等情
    ，然未依刑事訴訟法第303條第4款之規定自程序上為不受理
    之判決，而逕為諭知被告無罪之實體判決，尚有未合。檢察
    官上訴執此指摘原審判決不當，為有理由。又本案應為公訴
    不受理之判決，且無須經言詞辯論程序，無關乎當事人之審
    級利益，且為符訴訟經濟原則，避免延宕訴訟程序，自無將
    案件發回原審法院之必要，爰由本院將原判決撤銷，逕為公
    訴不受理之判決，並不經言詞辯論為之。
據上論斷，應依刑事訴訟法第369條第1項前段、第364條、第303
條第4款、第307條，判決如主文。
中　　華　　民　　國　　109 　年　　6 　　月　　19　　日
              　  刑事第九庭審判長法　官　潘翠雪
　　　　　　　　　　　　　　　　　法　官  陳俞婷
　　　　　　　　　　　　　　　　　法　官  林庚棟
以上正本證明與原本無異。
不得上訴。
                                　書記官  彭威翔
中　　華　　民　　國　　109 　年　　6 　　月　　22　　日